【裁判字號】    99,續,2
【裁判日期】    990630
【裁判案由】    繼續審理
【裁判全文】
臺灣臺南地方法院民事裁定                 99年度續字第2號
請  求  人
即  被  告  甲○○
相  對  人
即  原  告  大眾商業銀行股份有限公司
法定代理人  丁○○
訴訟代理人  戊○○
            丙○○
上列當事人間就本院88年度訴字第331號請求清償借款事件，被
告於民國88年3月3日和解成立後，請求繼續審判，本院裁定如下
：
    主      文
請求駁回。
請求費用由請求人負擔。
    事實及理由
一、按和解後繼續審判之請求，須於和解成立或知悉有無效或得
    撤銷之原因後30日之不變期間內為之；前項期間，自判決確
    定時起算，判決於送達前確定者，自送達時起算；其再審之
    理由發生或知悉在後者，均自知悉時起算。又其請求不合法
    者，法院應以裁定駁回之，民事訴訟法第380條第3項準用同
    法第500條第1項、第2項、第502條第1項規定自明。
二、本件請求人即被告主張本院88年度訴字第331號兩造間清償
    借款事件，請求人即被告並未委任乙○○為訴訟代理人，亦
    未同意乙○○與相對人即原告之訴訟代理人成立和解，惟本
    院於民國88年3月3日言詞辯論期日，竟由乙○○為請求人即
    被告之訴訟代理人，與相對人即原告之訴訟代理人林俊光當
    庭成立和解，此情一直為請求人即被告所不知，直至相對人
    即原告聲請對請求人即被告強制執行扣薪，請求人為查明遭
    扣薪之原因，乃於99年2月11日前去台灣台北地方法院聲請
    閱覽強制執行卷宗後，始知悉乙○○未經合法代理而為訴訟
    上和解，乃於法定期間請求繼續審理等情云云。
三、經查：
  (一)本院88年度訴字第331號清償借款事件，請求人即被告之妹
    乙○○於88年3月3日言詞辯論期日，以請求人即被告之訴訟
    代理人身分到庭，並與相對人即原告在本院成立訴訟上和解
    等情，此經本院調閱本院88年度訴字第331號清償借款事件
    卷宗查明無訛。又相對人即原告於88年間以上開和解筆錄為
    執行名義聲請對本件請求人即被告強制執行，經執行結果，
    發現之連帶債務人吳讚松之財產拍賣無實益，而於88年3月
    27 日核發88南院鵬執簡10295字第30678號債權憑證，相對
    人即原告本院於97年間執上開債權憑證為執行名義，聲請對
    於請求人即被告強制執行，經台灣台北地方法院對第三人即
    新光人壽保險股份有限公司於97年12月10日核發北院隆97執
    辛字第107760號移轉命令，相對人即被告於97年12月19日收
    受該移轉命令，並自97年12月起執行扣薪，相對人即被告旋
    即向本院提起確認債權不存在事件，經本院於97年11月4日
    以97年訴字第1458號裁定移轉台灣高雄地方法院管轄，嗣經
    台灣高雄地方法院於98年9月11日以98年度訴字第1633號裁
    定駁回相對人即被告之訴，相對人即被告不服，提起抗告，
    經台灣高等法院高雄分院於99年2月9日以98年抗字第336號
    廢棄原裁定，發回台灣高雄地方法院，現由台灣高雄地方法
    院以99年訴更(一)字第7號審理中等情，業據請求人即被告在
    本院審理中陳明：我於97年間被執行扣薪，就訴請確認債權
    不存在訴訟，我有收到台灣高雄地方法院98年度訴字第1633
    號裁定，但我不服，所以提出上訴等語（見本院卷第54頁、
    第72頁），並據本院依職權調閱本院88年執字第10295號、
    台灣台北地方法院97年執字第107760號強制執行卷宗核閱屬
    實，且有請求人即被告提出起訴狀、本院97年訴字第1458號
    裁定、台灣高雄地方法院受理98年度訴字第1633號裁定、台
    灣高等法院高雄分院98年抗字第336號裁定附卷可憑（見本
    院卷第56-64頁）。
  (二)本件請求人即被告雖主張其並未委任其妹乙○○為訴訟代理
    人，亦未同意乙○○以訴訟代理人身分與相對人即被告成立
    和解，請求人即被告直至99年2月11日始知乙○○未經合法
    代理乙節，惟查：台灣高雄地方法院受理請求人即被告訴請
    其與相對人即原告間確認債權不存在事件，已於98年9月11
    日以98年度訴字第1633號裁定理由載明：「被告（即本件相
    對人即原告）之前身第十信用合作社於88年間，曾以原告（
    即本件請求人即被告）及訴外人李秀裡擔任訴外人吳讚松之
    連帶保證人，訴請原告及李秀裡、吳讚松連帶給付系爭借據
    所載借款、利息及違約金，經台灣台南地方法院以88年度訴
    字第331號民事事件受理，嗣於88年3月3日言詞辯論期日，
    由訴外人丁孝鈴（另以裁定更正為乙○○）任原告、吳讚松
    及李秀裡等之訴訟代理人到庭與被告達成和解，其和解筆錄
    內容為「被告（即原告、吳讚松、李秀裡）願連帶給付原告
    （即被告大眾銀行）新台幣55萬元，及自民國87年7月20 日
    起至清償日止，按年息10.9%計算之利息」等情，業經本院
    依職權調取該卷宗查閱屬實，是兩造就系爭借款債權既已成
    立訴訟上和解，系爭借款債權之存在即有既判力，原告自應
    受該和解既判力之拘束，而不得再行提起確認系爭借款債權
    不存在之訴訟。」等語，此觀台灣高雄地方法院98年9月11
    日98年度訴字第1633號裁定自明。本件請求人即被告既自承
    其有收受該裁定，且對於該裁定不服而提起抗告，則請求人
    即被告至遲應於收受該裁定時，已自該裁定理由知悉乙○○
    於88年3月3日以其訴訟代理人之身分到庭，並當庭與相對人
    即原告成立和解之事實。又台灣高雄地方法院98年度訴字第
    1633號裁定係於98年9月21日寄存在請求人即被告之住所，
    請求人即被告不服，於98年9月30日向台灣高雄地方法院聲
    明抗告，並於抗告理由載明「台灣高雄地方法院民事裁定98
    年訴字第1633號內文中提及…嗣於88年3月3日言詞辯論期日
    ，由訴外人乙○○任原告、吳讚松及李秀裡之訴訟代理人到
    庭與被告達成和解…本人（原告）對此項和解書內容一無所
    悉，亦無與第十信用合作社達成和解，故聲請調閱台灣台南
    地方法院以88年訴字第331號民事事件之卷宗，以證明非本
    人所親簽，亦無委託他人代為行使權力，故債權實屬不存在
    」等語，此有送達回證及抗告狀附卷可參（見本院卷第80、
    82、83頁），足證請求人即被告確於98年9月間收受台灣高
    雄地方法院98年度訴字第1633號裁定時，已知悉乙○○於88
    年3月3日以其訴訟代理人身分，與相對人即原告達成和解，
    然請求人即被告竟遲至99年3月8日始以乙○○於88年3月3日
    與相對人即原告和解，係未經合法代理為由，請求繼續審判
    ，此有民事請求繼續審判狀可憑（見本院卷第5頁），核其
    請求已逾其知悉後30日之不變期間，自非適法。本件請求人
    即被告所稱其於99年2月11日至台灣台北地方法院閱覽強制
    執行卷宗後，始知悉乙○○以其訴訟代理人之身分到庭，並
    與相對人即原告成立和解云云，即非屬實，洵無可採。本件
    請求人即被告請求繼續審判，既已逾不變期間，其請求自不
    合法，應予駁回。
三、依民事訴訟法第95條，第78條，裁定如主文。
中    華    民    國    99    年    6     月    30    日
                  民事第二庭    法  官  張桂美
以上正本證明與原本無異。
如對本裁定抗告須於裁定送達後10日內向本院提出抗告狀，並應
繳納抗告費新台幣1,000元。
中    華    民    國    99    年    6     月    30    日
                                書記官  謝安青

司法院資訊處製作；財團法人民間司法改革基金會備份。
